【裁判字號】    97,抗,39
【裁判日期】    970130
【裁判案由】    損害賠償
【裁判全文】
臺灣高等法院民事裁定                    97年度抗字第39號
抗  告    人  丁○○○○○律師事務所
兼法定代理人  丙○○
上列抗告人與相對人乙○○、甲○○間損害賠償事件，對於中華
民國96年11月27日臺灣臺北地方法院96年度重訴字第1305號裁定
，提起抗告，本院裁定如下：
    主  文
抗告駁回。
抗告費用新台幣一千元由抗告人負擔。
    理  由
一、本件抗告意旨略以：伊為美國、台灣三十餘年之國際聞名律
    師事務所，相對人乙○○假藉至伊律師事務所工作，竊取伊
    之國內外智慧財產權、財物、業務秘密、資訊及個人隱私，
    價值逾數億元美金，伊就其中新台幣（下同）5,000萬元對
    相對人聲請原法院核發96年度促字第32179號支付命令，相
    對人就前揭支付命令聲明異議，本案自應先解決支付命令是
    否已確定，於伊敗訴後，才有視為起訴及繳納裁判費之問題
    ，詎原法院竟以伊未繳納裁判費為由，裁定駁回伊之訴，並
    不合法，且原裁定承審法官已被列為被告，應自行迴避，亦
    已被聲請迴避，於法官迴避事件確定前，所為駁回裁定應無
    效，爰請求廢棄原裁定云云。
二、按因財產權而起訴者，應依民事訴訟法第77條之13徵收裁判
    費，此為民事訴訟法第249條第1項第6款所定原告起訴必須
    具備之程式，倘原告提起訴訟欠缺此必須具備之程式，復未
    遵期補正，法院即應以原告之訴為不合法，裁定駁回之。次
    按送達，應於應受送達人之住居所、事務所或營業所行之，
    民事訴訟法第136條第1項固定有明文，惟當事人如以租用之
    郵局專用信箱作為送達處所並向法院陳明後，法院自應向該
    郵局專用信箱為送達，且以應受送達文書到達該郵局專用信
    箱時為送達之時，不因受送達人未至郵局開啟該專用信箱實
    際取出，或未依置於專用信箱內之通知單或通知小牌所示向
    郵局領取郵件而有不同，最高法院91年度台抗字第689號裁
    定意旨參照。
三、經查：
  (一)抗告人以相對人乙○○竊取其國內外智慧財產權、財物、業
    務秘密、資訊、及個人隱私，價值逾數億元美金為由，就其
    中5千萬元對相對人乙○○、其父甲○○，向原法院聲請核
    發96年度促字第32179號支付命令，上開支付命令於96年8月
    29日送達相對人，相對人已於同年9月12日聲明異議，並未
    逾民事訴訟法第516條所定20日之不變期間，此有送達證書
    、聲明異議狀足稽（見前揭支付命令卷第33頁至第34頁、原
    法院卷第3頁、第5頁），依同法第519條第1項規定，以抗告
    人支付命令之聲請，視為起訴或聲請調解，是原法院據以核
    定本件訴訟標的價額為5,000萬元，應繳納第一審裁判費452
    ,000 元，扣除抗告人先前已繳納之支付命令聲請費1,000元
    後，以96年9月28日書面裁定命抗告人應於收受該裁定後5日
    內補繳裁判費451,000元（452,000元－1,000元＝451,000元
    ），並無不合。
  (二)又前開補費裁定業於96年10月2日送達抗告人指定之台北郵
    政117-390號郵局專用信箱，有送達專用信封、送達證書可
    稽（見原法院卷第12頁、第13頁），其後雖因招領逾期退回
    ，惟依上開說明，應以補費裁定到達該郵局專用信箱時為送
    達之時，不因抗告人未至郵局開啟該專用信箱實際取出，或
    未依置於專用信箱內之通知單或通知小牌所示向郵局領取郵
    件而有不同。而抗告人迄96年11月22日止，仍未補繳裁判費
    ，亦有原法院民事科查詢簡答表可稽（見原法院卷第28頁、
    第29頁反面），是原法院以抗告人逾期未繳納裁判費，起訴
    不合法為由，而裁定駁回抗告人之訴，自屬有據。
  (三)抗告人另謂原裁定承審法官已被列為被告，應自行迴避，亦
    已被聲請迴避，於法官迴避事件確定前，所為駁回裁定應無
    效云云，惟抗告人於原法院並未列承審法官為被告，亦未聲
    請法官迴避，有原法院卷足憑，是原法院承審法官依法製作
    裁定書，並無違誤，抗告人此項主張，殊無足取。另抗告人
    於原法院駁回其訴後，提起本件抗告時始增列原法院承審法
    官為被告，顯然不影響原裁定之適法性，併予敘明。
  (四)綜上，抗告意旨指摘原裁定不當，求予廢棄，非有理由，應
    予駁回。
四、據上論結，本件抗告為無理由，爰裁定如主文。
中    華    民    國    97    年    1     月    30    日
                    民事第十六庭
                        審判長法  官  沈方維
                              法  官  王淇梓
                              法  官  呂淑玲
正本係照原本作成。
本裁定除以適用法規顯有錯誤為理由，並經本院許可外，不得再
抗告。如提起再抗告，應於收受後10日內委任律師為訴訟代理人
向本院提出再抗告狀。並繳納再抗告費新台幣１千元。
中    華    民    國    97    年    1     月    30    日
                              書記官  明祖全


司法院資訊處製作；財團法人民間司法改革基金會備份。
